---
title: "無作為抽出のシミュレーション"
author: "小野裕介"
date: "2018年1月17日(疫学勉強会)"
output: word_document
---


＊正規分布する1000000人分のデータがある。これを「母集団」と呼ぶことにする。
```{r, echo=FALSE}
nn=1000000
x <- rnorm(n=nn)
```

＊母集団のことを知るために、100人分を「無作為抽出」し、その値を観察した。このような集団を「観察対象集団」と呼ぶ。
```{r, echo=FALSE}
n=100
sentaku <- sample(nn,n)
kansatsu <- x[sentaku]
```

・この「観察対象集団」の値の分布をヒストグラムで表示してみた。
```{r, echo=FALSE}
hist(kansatsu, main="Study population 1 (n=100)")
```
・この「観察対象集団」の平均を計算してみた。
```{r, echo=FALSE}
mean(kansatsu)
```

・一部にしか過ぎない「観察対象集団」から全体である「母集団」の様子を推測する試みが、「統計的推定」である。例えば、母集団の平均に関して、「95％信頼区間」と呼ばれるものを計算する。これは、母集団の平均を、幅をもって推測しているものである。
```{r, echo=FALSE}
ci <- t.test(kansatsu)$conf.int
ci
```

＊今回はたまたま上のような観察対象集団だったが、もちろん別の集団を抽出することもありえる。もう一度やってみたら、以下のようであった。

```{r, echo=FALSE}
sentaku <- sample(nn,n)
kansatsu <- x[sentaku]
hist(kansatsu, main="Study population 2 (n=100)")
```

・平均
```{r, echo=FALSE}
mean(kansatsu)
```

・「95%信頼区間」
```{r, echo=FALSE}
ci <- t.test(kansatsu)$conf.int
ci
```

＊以上のように、延々と調べていくと、「観察対象集団」から計算された平均の分布は以下のようになった(10000回ほどやってみた)。

```{r, echo=FALSE}
nnn <- 10000
heikin <- numeric(nnn)
for(i in 1:nnn)
{
sentaku <- sample(nn,n)
heikin[i]=mean(x[sentaku])
}
hist(heikin, main="Mean (n=100)")
```

もちろん、ご覧のように、ある程度ばらついている。このように、観察対象集団の抽出の仕方によって生じるばらつきが、「偶然誤差」である。

＊上では100人分を観察したが、例えば、「観察対象集団」として10人しか抽出しなかった場合にどうなるのかを、同様に調べると結果は以下のようになる。
```{r, echo=FALSE}
n=10
sentaku <- sample(nn,n)
kansatsu <- x[sentaku]
hist(kansatsu, main="Study population (n=10)")
```

・平均
```{r, echo=FALSE}
mean(kansatsu)
```

・「95%信頼区間」
```{r, echo=FALSE}
ci <- t.test(kansatsu)$conf.int
ci
```
n=100の場合に比べて幅が広がっていることに注意。観察個数が減ったことによる精度の低下を補うために、幅を広げて対応している。95%の信頼性はそのようにして確保されているのである。

＊「観察対象集団」(n=10)から計算された平均の分布(10000回)

```{r, echo=FALSE}
n <- 10
nnn <- 10000
heikin <- numeric(nnn)
for(i in 1:nnn)
{
sentaku <- sample(nn,n)
heikin[i]=mean(x[sentaku])
}
hist(heikin)
```

・10人しか観察しないほうが、ばらつきが大きいことは一目瞭然である。



＊ちなみに、上のように「標本抽出」ではなく、「全数調査」した場合には、以下のようになる。これこそが知りたかった母集団の全容である。

```{r, echo=FALSE}
hist(x, main="Population")
```

・平均
```{r, echo=FALSE}
mean(x)
```

・各々の「観察対象集団」に関して、「95%信頼区間」内に「母集団」の平均を含むかどうかを調べると(つまり、推定があたっているかどうかを調べると)、ありうる「観察対象集団」のうちの95%が、その区間内に「母集団」の平均を含む(すなわち、推定が的中する)。逆に、そうなるように作るのが「95%信頼区間」である。例えば、99%信頼区間にしたければ、区間の幅を広げればよい。また、上で見たように、サンプルサイズが減少してばらつきが大きくなった場合にも、区間の幅を広げることで、何とか的中させようとしている。