---
title: "R勉強会：決定樹について"
author: "小野裕介"
date: "2016年 2月 14日"
output: html_document
---

## 分析するデータ
データを読み込む。タイタニック号の乗客に関するデータである。
```{r}
dftitanic <- read.csv("titanic.csv", header=T)
head(dftitanic)
str(dftitanic)
```

見やすさのために$Survivedの"Yes"と"No”の順番を入れ替えておく。
```{r}
dftitanic$Survived = factor(dftitanic$Survived, c("Yes", "No"))
str(dftitanic)
```

## 表による分析
生死を性別、年齢、等級という属性から考える。

#### 性別
```{r}
table(subset(dftitanic, select=c(Sex, Survived)))
```
- 女性の生還率は男性に比べて高い。

#### 年齢
```{r}
table(subset(dftitanic, select=c(Age, Survived)))
```
- 子どもの生還率は大人に比べて高い。

#### 等級
```{r}
table(subset(dftitanic, select=c(Class,Survived)))
```
- 1等のみ生還が死亡を上回る。

#### 性別・年齢・等級
```{r}
table(dftitanic[c("Class", "Survived", "Age", "Sex")])
```

- 女性の場合、大人も子どもも3等での生還率がその他に比べて低い。
- 男性の場合、子どもは3等での生還率が1等・2等に比べて歴然と低い(女性と同様の特徴)。一方、大人の場合はそのような特徴は見えにくい。



## 決定樹分析

rpartというライブラリを用いる。
```{r}
library(rpart)
```

決定樹分析を行い、結果を表示する。
```{r}
treetitanic <- rpart(Survived~Class+Age+Sex, data=dftitanic, method="class")
print(treetitanic)
```

図示すると以下のようになる。
```{r}
plot(treetitanic, uniform=T, branch=0.6, margin=0.15)
text(treetitanic, use.n=T, pretty=0)
```

### わかること
- 生死を分ける第一の要因は性別である。
- 女性の場合は1級・2級かそれ以外かは生存率に影響を与えているようだが、大人か子どもかは影響していない。
- 男性の場合は大人か子どもかは生存率に影響している。男性でも子どもの場合には等級が影響する。

## 参考文献
- 豊田秀樹(編著)(2008)『データマイニング入門』, 東京図書, 2008.

<!---
## logistics回帰分析

### 交互作用を仮定しない場合

```{r}
logtitanic <- glm(Survived~Class+Age+Sex, data=dftitanic, family=binomial("logit"))
summary(logtitanic)
```

```{r}
print(exp(coef(logtitanic)))
```

### 交互作用を仮定する場合

```{r}
kogologtitanic <- glm(Survived~Class+Age+Sex+Age*Sex, data=dftitanic, family=binomial("logit"))
summary(kogologtitanic)
print(exp(coef(kogologtitanic)))
```
--->
