---
title: "R勉強会@ipu：サイコロ"
author: "小野裕介"
date: "2017年5月1日"
output: word_document
---
### オブジェクト:データはオブジェクトに保存する
＊オブジェクトを作る
```{r}
die <- 1:6
die
```

＊使用しているオブジェクト名の確認
```{r}
ls()
```
＊演算は要素ごとに行われる
```{r}
die - 1
die / 2
die * die
```
### 関数
＊関数の例
```{r}
round(3.1415)
factorial(3)
mean(1:6)
mean(die)
round(mean(die))
```

＊argsで関数の引数名を調べる
```{r}
args(round)
```

＊引数を指定してみる
```{r}
round(3.1415, digits = 2)
```

＊引数名を書かないと、引数の順番で値が入力される
```{r}
round(3.1415, 2)
```

### sample関数の使い方：サイコロの振る舞いのシミュレーション
＊sampleはベクトルxからsize個の要素を返す
```{r}
sample(x = 1:4, size =2)
```
＊サイコロを振る
```{r}
sample(x = die, size =1)
```
＊サイコロを２個振る
```{r}
sample(x = die, size =2, replace = TRUE)
```
＊replaceを指定しないと、同じ値が出なくなってしまう。sample関数は、値が書かれたボールを壺の中から取り出すイメージ。
```{r}
sample(x = die, size =2)
```

＊得られた値をオブジェクトに保存する
```{r}
dice <- sample(x = die, size =2, replace = TRUE)
```

＊保存したオブジェクトを呼び出すだけでは、sample関数は実行されない。保存されているのは値だからである。

```{r}
dice
dice
```

### 独自関数を書く
＊以下のコードを実行すればサイコロを振り和をもとめることができるが、繰り返し実行する場合には面倒。
```{r}
die <- 1:6
dice <- sample(x = die, size =2, replace = TRUE)
sum(dice)
```

＊独自関数として定義する
```{r}
roll <- function(){
 die <- 1:6
 dice <- sample(x = die, size =2, replace = TRUE)
 sum(dice) 
}
```

＊上で定義した関数を実行してみる
```{r}
roll()
roll()
```

＊かっこなしで関数名を入力すると内容(「関数の本体」)が表示される
```{r}
roll
```

### 引数
＊関数に引数をわたすにはfunctionのカッコの中に引数名を指定すればよい。
```{r}
roll2 <- function(bones){
 dice <- sample(x = bones, size =2, replace = TRUE)
 sum(dice) 
}
```

＊argsで確認
```{r}
args(roll2)
```

＊色々な引数を渡してみる
```{r}
roll2(bones = 1:4)
roll2(bones = 1:6)
```

＊引数に対してデフォルトの値を設定することも可能
```{r}
roll2 <- function(bones=1:6){
 dice <- sample(x = bones, size =2, replace = TRUE)
 sum(dice) 
}
roll2()
```

＊argsで確認
```{r}
args(roll2)
```

### Rコマンドの反復実行
＊replicateに回数とコマンドを渡すと反復実行する。
```{r}
replicate(3, 1+1)
```

＊渡すコマンドは自作関数でもよい。
```{r}
replicate(10, roll())
```


### 可視化
＊パッケージをロード
```{r}
library(ggplot2)
```
＊2つのベクトルが与えられるとqplotは散布図を描く
```{r}
x <- c(-1, -0.8, -0.6, -0.4, -0.2, 0, 0.2, 0.4, 0.6, 0.8, 1)
y <- x^3
qplot(x, y)
```

＊1つのベクトルが与えられるとqplotはヒストグラムを描く
```{r}
x <- c(1, 2, 2, 2, 3, 3)
qplot(x, binwidth = 1)
```

＊2個のサイコロを1万回ふったときの様子をヒストグラムで示す
```{r}
rolls <- replicate(10000, roll())
qplot(rolls, binwidth = 1)
```

＊ウェイトをかけたサイコロと比較
```{r}
roll <- function(){
 die <- 1:6
 dice <- sample(x = die, size =2, replace = TRUE, prob = c(1/8, 1/8, 1/8, 1/8, 1/8, 3/8))
 sum(dice) 
}
rolls <- replicate(10000, roll())
qplot(rolls, binwidth = 1)
```

