---
title: "R勉強会：シングルケース・デザインのランダマイゼーション検定"
author: "小野裕介"
date: "2017年3月23日"
output: html_document
---
＊CRANのSCRT: Single-Case Randomization Testsというパッケージを使う。

```{r}
library(SCRT)
```

＊ここでは、24期にわたるABABデザインで、A,Bは最低でも4期から成り立つように実施することを考える。そのような条件をみたすやり方(割り当て方)の数はquantity関数で計算できる。
```{r}
 quantity(design = "ABAB", MT = 24, limit = 4)
```

＊以下のようにすれば、165個全部を列挙することもできる。ただし、長くなるのでここでは実施していない。

 assignments(design = "ABAB", MT = 24, limit = 4)

＊selectdesign関数を使えば、165個の条件を満たすやり方(割り当て方)のうちの1つを無作為に抽出することができる。
```{r}
selectdesign(design = "ABAB", MT = 24, limit = 4)
```

＊ここでは、無作為に選んだ結果、AAAAAABBBBBBAAAAAABBBBBという各フェイズが6期からなる割り当て方で実施することになり、以下のような結果(ABAB)が得られたとする。
```{r}
data(ABAB)
graph1(design = "ABAB", data = ABAB) 
```

＊分析のためにはデータ(ABAB)は以下のような形式になっている必要がある。
```{r}
head(ABAB)
```

＊フェイズA1, A2での結果の合計と、フェイズB1, B2での結果の合計の差(AA-BB)を計算すると以下のようになる。

```{r}
observed(design="ABAB", statistic="AA-BB", data=ABAB)
```

＊その他の割り当て方の場合も含めて、同様にAA-BBを計算すると以下のようになる。
```{r}
bunpu <- distribution.systematic(design="ABAB", statistic="AA-BB",save="no",limit=4,data=ABAB)
bunpu
```

＊上で計算した4は4番目に高い値で、上位2.42%に位置する値であることがわかる。
```{r}
4/165
```

＊ヒストグラムで表示すると以下のようになる。
```{r}
hist(bunpu)
```

＊介入に全く効果がないと仮定してみる(帰無仮説)。この仮定のもとでは、上の分布は、A, Bの割り当て方から生じたものである。そして、今回生じたAA-BBが4という値も、A, Bの割り当て方から生じた偶然によるものということになる。

＊検定のためにp値を計算すると、上で計算したように0.0242になることが確認できる。
```{r}
pvalue.systematic(design="ABAB",statistic ="AA-BB",save="no",limit=4,data=ABAB) 
```

### 参考文献
- 島宗 理

再考シングルケースデザイン（その12）：ランダマイゼーション検定にRのパッケージを使う

http://www.hosei-shinri.jp/simamune/cat38/

- SCRT: Single-Case Randomization Tests

https://cran.r-project.org/package=SCRT