---
title: "R勉強会@ipu：トランプづくり(1)"
author: "小野裕介"
date: "2017年6月4日"
output: word_document
---
## 1. 52枚のトランプカードからなるデッキを作る

＊csv形式になっているファイルから読み込む
```{r}
deck <- read.csv("deck.csv")
```

＊内容の確認
```{r}
head(deck)
```

## 2. カードを取り出す

### deal関数を作る

＊1枚目を取り出す
```{r}
deck[1,]
```

＊関数化しておく(dealと名付ける)
```{r}
deal <- function(cards){
  cards[1, ]
}
```

＊dealを使ってみる
```{r}
deal(deck)
```

＊何度dealしても同じ札が出る。がっかり。でも、それが仕様なので仕方がない(与えられたデッキの一番最初を表示するだけで、デッキの内容を書き換えているわけではない)。後で修正することにする。
```{r}
deal(deck)
```

### その他、データ操作の練習

＊1枚目の3つ目の要素(value)を取り出す
```{r}
deck[1,3]
```
もしくは
```{r}
deck[1,"value"]
```

＊複数枚を取り出す(例：上から25枚めから30枚めを取り出す)
```{r}
deck[25:30,]
```

＊ランダムに5枚を取り出す
```{r}
random <- sample(1:52, size = 5)
random
deck[random, ]
```

## 3. カードをシャッフルする

### shuffle関数を作る
＊1から52をランダムに並べるにはsample関数を使う
```{r}
random <- sample(1:52, size = 52)
random
```

＊ランダムな順に52枚取り出して、その52枚をオブジェクトとして格納。
```{r}
deck2 <- deck[random, ]
head(deck2)
```

＊関数化する
```{r}
shuffle <- function(cards) {
  random <- sample(1:52, size = 52)
  cards[random, ] 
}
```

＊使ってみる：シャッフルして1枚ひく
```{r}
deck3 <- shuffle(deck)
deal(deck3)
```